【裁判字號】    99,審訴,1745
【裁判日期】    990729
【裁判案由】    毒品危害防制條例
【裁判全文】
臺灣高雄地方法院刑事判決           99年度審訴字第1745號
公  訴  人  臺灣高雄地方法院檢察署檢察官
被      告  甲○○
上列被告因毒品危害防制條例案件，經檢察官提起公訴（99年度
毒偵字第1565號、99年度毒偵字第2089號、99年度毒偵字第2924
號），嗣因被告就被訴事實均為有罪之陳述，經本院告知簡式審
判之旨，並聽取公訴人及被告之意見後，合議庭裁定由受命法官
獨任依簡式審判程序審理，判決如下：
    主  文
甲○○施用第一級毒品共貳罪，均累犯，各處有期徒刑玖月，應
執行有期徒刑壹年肆月。
    事  實
一、甲○○前於民國91年間，因施用毒品案件，經本院以91年度
    毒聲字第3302號裁定送勒戒處所施以觀察、勒戒後，認無繼
    續施用毒品之傾向，於91年7月2日執行完畢釋放，由臺灣高
    雄地方法院檢察署檢察官以91年度毒偵字第2877號為不起訴
    處分確定。又於92年間，因施用毒品案件，經本院裁定送勒
    戒處所施以觀察、勒戒後，認有繼續施用毒品之傾向，而由
    臺灣高雄地方法院檢察署檢察官聲請強制戒治並提起公訴，
    起訴部分經本院以93年度訴字第814號判處有期徒刑7月確定
    。再於94年間，因施用毒品案件，經本院以94年度訴字第70
    0號判處有期徒刑10月確定，嗣經裁定定應執行刑為有期徒
    刑1年3月，於95年3月9日縮短刑期假釋出獄，於同年6月22
    日假釋期滿未經撤銷而執行完畢。又於96年間，因施用毒品
    案件，分別經本院以96年度訴字第1027號、96年度易字第13
    87號各判處有期徒刑1年、6月，嗣經裁定減刑為有期徒刑6
    月、3月，並定應執行刑為有期徒刑8月確定，於97年3月16
    日執行完畢。復於98年間，因施用毒品案件，經本院以98年
    度審易字第88號判處有期徒刑4月，於98年9月3日執行完畢
    。詎甲○○不知悔改，竟分別基於施用第一級毒品海洛因之
    犯意，實施下列行為：
(一)、於99年2月4日上午8時10分許，在高雄縣大寮鄉○○路○段
    400號「昭明加油站」之廁所內，以將海洛因摻入香菸內點
    燃吸食煙霧之方式，施用第一級毒品海洛因1次。嗣先後於
    同年2月4日上午8時20分許、同年2月5日上午7時55分許，分
    別在上址「昭明加油站」之廁所前，因發現其係毒品列管人
    口；高雄縣大寮鄉○○路與光明路口處，因交通違規，為警
    盤查，並徵得其同意採尿送驗，結果呈嗎啡、可待因陽性反
    應，始悉上情。
(二)、於同年3月6日21時許，在高雄市新興區○○○路16號住處內
    ，以將海洛因摻入香菸內點燃吸食煙霧之方式，施用第一級
    毒品海洛因1次。嗣於同年3月7日17時40分許，在高雄市鼓
    山區○○○路與西藏街口，因形跡可疑為警盤查，發現其係
    毒品列管人口，經徵得同意採尿送驗，結果呈嗎啡陽性反應
    ，始悉上情。
二、案經高雄縣政府警察局林園分局、高雄市政府警察局鼓山分
    局分別移請臺灣高雄地方法院檢察署檢察官偵查起訴。
    理  由
一、本件被告甲○○所犯均係死刑、無期徒刑、最輕本刑為3年
    以上有期徒刑以外之罪，其於準備程序就前揭被訴事實為有
    罪之陳述，經受命法官告知簡式審判程序之旨，並聽取其與
    公訴人之意見後，本院認無不得或不宜改依簡式審判程序進
    行之處，爰依刑事訴訟法第273條之1第1項，合議庭裁定本
    件由受命法官獨任進行簡式審判程序，合先敘明。
二、上揭事實，已據被告甲○○於本院審理中坦承不諱，且其於
    查獲時為警所採驗之尿液，分別送往台灣檢驗科技股份有限
    公司、高雄市立凱旋醫院以GC /MS方法（氣相層析/質譜儀
    法）檢驗，結果確呈第一級毒品海洛因代謝後之嗎啡、可待
    因等陽性反應，此有台灣檢驗科技股份有限公司99年2 月26
    日、99年2 月26日濫用藥物尿液檢驗報告、高雄市立凱旋醫
    院99年4 月6 日濫用藥物尿液檢驗報告、毒品案嫌疑人尿液
    代碼與姓名對照表（代號林偵0090）、（代號林偵0091）、
    （代號E99092）各1 份附卷可稽，足認被告上開自白核與事
    證相符，自得為認定被告犯罪之依據。又被告曾受如事實欄
    所載之觀察、勒戒及強制戒治處分執行完畢後5 年內，再犯
    施用毒品罪而經依法追訴處罰完畢等事實，亦有卷附本院院
    內索引卡紀錄表、臺灣高等法院被告前案紀錄表各1 份在卷
    可按。按毒品危害防制條例第20條、第23條於93年1 月9 日
    修正施行後，將施用毒品之刑事處遇程序，區分為「初犯」
    及「五年內再犯」、「五年後再犯」3 種，其立法理由謂；
    「初犯」經觀察、勒戒或強制戒治執行完畢釋放後，「五年
    內再犯」者，因其再犯率甚高，原實施之觀察、勒戒及強制
    戒治既已無法收其實效，爰依法追訴或裁定交付審理。至於
    經觀察、勒戒或強制戒治執行完畢釋放後，「五年後再犯」
    者，前所實施之觀察、勒戒或強制戒治已足以遮斷其施用毒
    品之毒癮，為期自新及協助其斷除毒癮，仍適用「初犯」規
    定，先經觀察、勒戒或強制戒治之程序。從而依修正後之規
    定，僅限於「初犯」及「五年後再犯」二種情形，始應先經
    觀察、勒戒或強制戒治程序。倘被告於5 年內已再犯，經依
    法追訴處罰，縱其第3 次再度施用毒品之時間，在初犯經觀
    察、勒戒或強制戒治執行完畢釋放5 年以後，已不合於「五
    年後再犯」之規定，且因已於「五年內再犯」，顯見其再犯
    率甚高，原實施觀察、勒戒或強制戒治，已無法收其實效，
    即應依該條例第10條處罰（最高法院95年第7 次刑事庭會議
    決議參照）。從而，被告於前開初犯觀察、勒戒及強制戒治
    處分執行完畢釋放後「五年內再犯」施用毒品罪，並經依法
    追訴處罰執行完畢，而本件被告再度施用毒品犯行，已不合
    於「五年後再犯」之規定，揆諸前揭說明即應依毒品危害防
    制條例第10條加以處罰。職是，本件事證明確，被告犯行洵
    堪認定，應依法論科。
三、核被告前開所為，分別係犯毒品危害防制條例第10條第1項
    之施用第一級毒品2 罪。其為施用而持有第一級毒品之低度
    行為，為施用第一級毒品之高度行為所吸收，均不另論罪。
    又被告所犯前揭2 罪犯意各別，且時間不同，應予分論併罰
    。再被告有如事實欄所記載論罪科刑執行完畢之紀錄，有臺
    灣高等法院被告前案紀錄表附卷可考，其於有期徒刑執行完
    畢後，5 年以內故意再犯本件法定刑均為有期徒刑以上之罪
    ，均應依刑法第47條第1項 分別論以累犯，並加重其刑。爰
    審酌被告前因施用毒品案件，迭經觀察、勒戒、強制戒治及
    法院科刑判決後，竟再為本件犯行，足見其惡習已深，且戒
    絕毒癮之意志不堅，未能體悟施用毒品對自己、家人造成之
    傷害及社會之負擔，自屬可議；惟念其於犯後態度良好，並
    能坦承犯行及施用毒品本質上係屬戕害自身健康之行為，尚
    未直接危害他人，反社會性程度應屬較低等一切情狀，爰量
    處如主文所示之刑，並定其應執行之刑，以資懲儆。
四、被告於99年3 月7 日17時40分許，在高雄市鼓山區○○○路
    與西藏街口，經警盤檢所採集之尿液，尚有施用第二級毒品
    甲基安非他命反應，且據其於本院審理中坦承確有施用第二
    級毒品之事實，惟此部分並未據公訴人起訴，且核與前開事
    實(二)部分之犯罪事實並無裁判上一罪關係，故本院自難併予
    審究，自應由檢察官另行偵查卓處，併予敘明。
據上論斷，應依刑事訴訟法第273條之1第1項、第299條第1項前
段，毒品危害防制條例第10條第1 項，刑法第11條前段、第47
條第1 項、第51條第5 款，判決如主文。
本案經檢察官黃齡慧到庭執行職務。
中    華    民    國    99    年    7    月    29    日
                  刑事第十庭    法  官  李代昌
以上正本證明與原本無異。
如不服本判決應於收受本判決後10日內向本院提出上訴書狀，並
應敘述具體理由，如未敘述上訴理由者，應於上訴期間屆滿後20
日內補提理由書狀於本院（均須按他造當事人之人數附繕本）「
切勿逕送上級法院」。
中    華    民    國    99    年    7    月    29    日
                                書記官  黃振祐
附錄本判決論罪科刑適用法條：
毒品危害防制條例第10條
施用第一級毒品者，處6月以上5年以下有期徒刑。
施用第二級毒品者，處3年以下有期徒刑。

司法院資訊處製作；財團法人民間司法改革基金會備份。
